【裁判字號】    95,交上訴,101
【裁判日期】    951011
【裁判案由】    公共危險等
【裁判全文】
臺灣高等法院刑事判決               95年度交上訴字第101號
    上  訴  人  台灣基隆地方法院檢察署檢察官
    被      告  乙○○
    輔  佐  人
    即被告之子  甲○○
上列上訴人因被告公共危險等案件，不服台灣基隆地方法院95年
度交訴字第13號，中華民國95年6月30日第一審判決（起訴案號
：台灣基隆地方法院檢察署95年度調偵字第34號），提起上訴，
本院判決如下：
    主  文
上訴駁回。
    事  實
一、乙○○平日在基隆市文化中心搭載遊客至臺北縣金山鄉地區
    泡溫泉為業，為從事駕駛業務之人。民國（下同）94年10月
    14日上午8時50分許，乙○○駕駛車牌號碼3V-5913號自用小
    客貨車，搭載遊客沿臺二甲線由金山鄉往臺北市方向行駛，
    途經金山鄉臺二甲線7.7公里處，應注意車輛行駛時，應注
    意車前狀況，並隨時採取必要之安全措施，且依當時天候晴
    、日間自然光線、路面乾燥、無缺陷、無障礙物、現場為彎
    道視距不良等，並無不能注意情事。詎乙○○竟疏未注意車
    車前狀況，貿然撞擊路邊護欄後．再撞擊到同向右前方當時
    正在缺口處行走之行人賴在的身體右側，致賴在受有全身多
    處外傷之傷害，乙○○於肇事後，明知駕駛人駕駛車輛肇事
    致人受傷或死亡，應即採取救護或其他必要措施，並向警察
    機關報告，不得駛離現場，竟另基於肇事逃逸之犯意，未停
    車察看，亦未報警處理，即逕行駕駛前開車輛逃逸離去，適
    後方車輛駕駛張宏吉目擊事發經過，撥打119報案，並同時
    開車追逐乙○○數百公尺後，將乙○○前開車輛攔下，再相
    偕折返肇事現場等待警方處理，賴在則送往基隆長庚醫院急
    救，惟仍延至同日上午10時許，因出血性休克不治死亡。張
    宏吉於救護車及警方到達車禍現場後即先行離去，乙○○在
    車禍現場向警方佯稱係其主動打電話報案，嗣經賴在之子己
    ○○向相驗屍體之檢察官當場提出質疑，檢察官命警方向
    119勤務指揮中心查詢打電話報案之人後，查出係張宏吉打
    119報案，且獲悉乙○○未主動報案，且肇事後逃逸。
二、案經臺北縣政府警察局金山分局報告及乙○○之子丙○○、
    戊○○、己○○、丁○○訴請臺灣基隆地方法院檢察署檢察
    官偵查起訴。
    理  由
壹、程序方面：
    按被告以外之人於審判外之言詞或書面陳述，除法律有規定
    者外，不得作為證據。又被告以外之人於審判外之陳述，雖
    不符前四條之規定，而經當事人於審判程序同意作為證據，
    法院審酌該言詞陳述或書面陳述作成時之情況，認為適當者
    ，亦得為證據。當事人、代理人或辯護人於法院調查證據時
    ，知有第159條第1項不得為證據之情形，而未於言詞辯論終
    結前聲明異議者，視為有前項之同意，刑事訴訟法第159條
    第1項、第159條之5分別定有明文。本件證人張宏吉於警詢
    之指訴，係被告以外之人於審判外之陳述，但被告就上開被
    害人之警詢陳述，未於言詞辯論終結前聲明異議，視為同意
    作為證據，且經本院審酌該言詞陳述作成時之情況，認為適
    當，依刑事訴訟法第159條之5第1項、第2項之規定，自有證
    據能力。次按被告以外之人於偵查中向檢察官所為之陳述，
    除顯有不可信之情況者外，得為證據，刑事訴訟法第159條
    之1第2項定有明文。本件證人張宏吉於檢察官偵查中之供詞
    ，不致違法取供，其可信性極高，並無顯有不可信之情況，
    依上開規定，證人張宏吉於檢察官偵查中之供詞，亦得為證
    據。
貳、實體方面：
一、上開事實，業據被告於警詢、檢察官偵查中、原審及本院審
    理時坦承不諱，並經證人張宏吉於警詢證稱：「於94年10月
    14日8時50分許我駕駛7717－DV號自小客車行經台北縣金山
    鄉○○○路7.7公里處看見我前方乙輛銀色箱型車撞上一位
    路人後，他當時沒有煞車便駕車離去。」等語（見94年度偵
    字第4731號卷第21頁）；於偵查中證稱：「當時我要去上班
    ，我跟在3V－5913號箱型車後面，我有看到一個行人背對我
    們沿著護欄要往前走，前方3V－5913號箱型車突然向右轉，
    先撞到人，再撞到護欄，撞到後3V－5913號箱型車車速有減
    慢，但沒有停下來。」等語明確（見94年度相字第451號卷
    第79頁），並有道路交通事故現場圖、道路交通事故調查報
    告表、勘驗筆錄、現場暨車損照片、台北縣政府警察局勤務
    指揮中心受理各類案件紀錄單1紙在卷為憑。被害人賴在遭
    撞後經送往基隆長庚醫院急救，延至94年10月14日上午10時
    許，因出血性休克不治死亡，亦有相驗筆錄、相驗屍體證明
    書及驗斷書附卷可參。
二、被告於原審95年6月30日審理時固另辯稱：本件係被害人賴
    在於伊自小客貨車駛近時走到馬路中間，伊始閃避不及云云
    。惟查：證人張宏吉於警、偵訊時證稱：伊一直跟車在被告
    車輛後方，看見被害人係行走在路邊為被告撞及，被害人並
    沒有走到馬路中間等語，且依卷附交通事故現場圖及照片觀
    之，被害人橫躺地點前方約2.9公尺處之路旁護欄，有1長約
    1.7公尺之被告車輛之刮痕，而被告駕駛自小客貨車之車損
    均集中在車輛右前方，足見被告車輛係先撞擊路邊護欄後，
    再撞擊到同向右前方當時正在缺口處行走之行人賴在無疑，
    被告上開所辯，無非空言，不足採信。
三、至被告於本院審理時雖改稱：伊於撞及被害人賴在後有停下
    來再行離開云云，惟與前開證據不符，要屬事後卸責之詞，
    自不足據為認定事實之基礎。
四、按汽車行駛時，駕駛人應注意車前狀況，並隨時採取必要之
    安全措施，道路交通安全規則第94條第3項定有明文。查被
    告為汽車駕駛人，於駕車經過前開地點，應注意上開規定，
    且案發當時情形，天候雖為夜間有雨，路面濕潤，閃光號誌
    未動作，仍有照明，且視距良好，柏油路面無缺陷或障礙物
    ，標誌標線清楚等情，有前開道路交通事故調查報告表存卷
    可參，並無不能注意情事，仍竟疏未注意車前狀況，致撞擊
    被害人賴在，使被害人賴在受有上開傷害，自有過失甚明。
    本件經送請臺灣省臺北縣區車輛行車事故鑑定委員會鑑定結
    果，亦認定：「乙○○．．．疏未注意車前狀況，致其自小
    客貨車右前保險桿先撞擊路邊護欄後．．．，再撞擊到同向
    右前方當時正在缺口處行走之行人賴在的身體右側．．．，
    並由賴員右大腿被撞擊後斷裂之傷勢體位研判，行人賴員當
    時於發現危險狀況之際，其行向並沒有橫越道路之事，而應
    有回退之跡象．．．」等語，有該委員會95年1月10日北縣
    鑑字第0945181703號函存卷可參。又被害人賴在係因本件車
    禍受傷死亡，亦經檢察官督同檢驗員相驗屬實，被告過失行
    為與被害人之死亡間自有相當因果關係。本件事證明確，被
    告犯行堪以認定。
五、按刑法上所謂業務，係指個人基於其社會地位繼續反覆所執
    行之事務，其主要部分之業務固不待論，即為完成主要業務
    所附隨之準備工作與輔助事務，亦應包括在內。而汽車駕駛
    人之駕駛工作，乃隨時可致他人身體生命於危險之行為，並
    係具有將該行為繼續，反覆行使之地位之人，因此應有經常
    注意俾免他人於危險之特別注意義務。經查：被告係駕駛自
    用小客貨車，載運遊客至臺北縣金山鄉地區泡溫泉等情，為
    其所自承，故駕駛該車本屬被告之社會活動之一，在社會上
    有其特殊之屬性（地位），其本於此項屬性（地位）而駕車
    ，自屬基於社會生活上之地位而反覆執行之事務。是以被告
    在此地位之駕車，不問其目的為何，均應認係業務之範圍（
    最高法院71年台上字第1550號、76年台上字第1658號判例參
    照）。核被告所為，係犯刑法第276條第2項之業務過失致死
    罪及同法第185條之4之駕駛動力交通工具肇事致人死傷而逃
    逸罪。被告所犯上開二罪間，犯意各別，行為互殊，應予分
    論併罰。
六、按刑法施行法於95年6月14日修正，95年7月1日生效，其中
    第1條之1規定：「中華民國94年1月7日刑法修正施行後，刑
    法分則編所定罰金之貨幣單位為新臺幣。94年1月7日刑法修
    正時，刑法分則編未修正之條文定有罰金者，自94年1月7日
    刑法修正施行後，就其所定數額提高為30倍。但72年6月26
    日至94年1月7日新增或修正之條文，就其所定數額提高為三
    倍。」，經與行為時法律即罰金罰鍰提高標準條例第一條比
    較結果，並無有利於被告，是就被告所犯刑法第284條第2項
    所定罰金數額之提高標準，應依刑法第2條第1項適用行為時
    罰金罰鍰提高標準條例第1條前段之規定。次按被告行為後
    ，刑法第51條亦於94年2月2日修正公布，並於95年7月1日施
    行，修正前刑法第51條規定：「數罪併罰，分別宣告其罪之
    刑，依左列各款定其應執行者：」，其中第5款規定：「宣
    告多數有期徒刑者，於各刑中之最長期以上，各刑合併之刑
    期以下，定其刑期。但不得逾20年。」，於修正後刑法第51
    條第5款規定：「宣告多數有期徒刑者，於各刑中之最長期
    以上，各刑合併之刑期以下，定其刑期。但不得逾30年。」
    ，經比較結果，修正後刑法並非較有利於行為人，依刑法第
    2條第1項前段之規定，亦仍應依修正前刑法，定其應執行之
    刑。
七、原審同此認定，因依刑法第276條第2項、第185條之4、第51
    條第5款，罰金罰鍰提高標準條例第1條前段各規定，於審酌
    被告過失之程度、造成人命損失，且於肇事後逃逸，對於被
    害人家屬之傷害甚鉅，惡性非輕，兼衡其迄未與被害人家屬
    達成和解，賠償損害及犯罪後態度等一切情狀，分別就過失
    致死部分量處有期徒刑1年及就肇事逃逸部分量處有期徒刑1
    年6月，並定其應執行刑為有期徒刑2年5月。核其認事用法
    ，俱無違誤，量刑亦甚允洽。公訴人上訴意旨，指摘原判決
    量刑過輕，為無理由，應予駁回。又行為後法律有變更者，
    依修正前刑法第2條第1項之規定，以適用裁判時法為原則，
    如行為時法有利於行為人，則例外適用行為時法；依修正後
    刑法第2條第1項規定，以適用行為時法為原則，惟如裁判時
    法有利於行為人，則例外的適用裁判時法。以往實務見解，
    認原判決未及比較適用新舊法時，上訴後，雖比較結果以舊
    法有利於行為人，而原判決別無其他撤銷事由，仍應由本院
    以此為由撤銷改判。惟修正後之規定係以適用行為時法為原
    則，因此原判決雖未及比較適用，然上訴本院後，經比較新
    舊法，行為後之法律並非較有利於行為人，仍應適用行為時
    法，則原判決適用行為時法即無不當，自不構成撤銷之事由
    ，附此敘明。
據上論斷，應依刑事訴訟法第368條，判決如主文。
本案經檢察官賴俊雄到庭執行職務。
中    華    民    國    95    年    10    月    11    日
                  刑事第十七庭  審判長法  官  陳貽男
                                      法  官  孫惠琳
                                      法  官  高明哲
以上正本證明與原本無異。
如不服本判決，應於收受送達後十日內向本院提出上訴書狀，其
未敘述上訴之理由者並得於提起上訴後十日內向本院補提理由書
（均須按他造當事人之人數附繕本）。
                                      書記官  李垂福
中    華    民    國    95    年    10    月    12    日
附錄：本案論罪科刑法條全文
中華民國刑法第276條第2項：
從事業務之人，因業務上之過失犯前項之罪者，處5年以下有期
徒刑或拘役，得併科3千元以下罰金。
中華民國刑法第185條之4：
駕駛動力交通工具肇事，致人死傷而逃逸者，處 6 月以上 5 年
以下有期徒刑。


司法院資訊處製作；財團法人民間司法改革基金會備份。
